【裁判字號】    99,交聲,314
【裁判日期】    990225
【裁判案由】    交管條例聲異
【裁判全文】
臺灣板橋地方法院交通事件裁定         99年度交聲字第314號
原處分機關  交通部公路總局臺北區監理所
聲明異議人
即受處分人  甲○○
上列受處分人因違反道路交通管理處罰條例案件，對於交通部公
路總局臺北區監理所中華民國（下同）99年1 月18日所為之北監
自裁字第裁40－Ｃ00000000 號處分（原舉發通知單號：臺北縣
政府警察局98年12月22日北縣警交大字第Ｃ00000000 號），聲
明異議，本院裁定如下：
    主  文
異議駁回。
    理  由
一、原處分以：異議人即受處分人甲○○所有之車號：DM－0181
    號自小客車，於民國（下同）98年12月4 日12時49分許，在
    臺北縣中和市○○街36巷口處，有「不緊靠道路右側停車」
    之違規，且駕駛人不在現場，而為在該地點執勤之臺北縣政
    府警察局中和第一分局警員陳信良於如上時間，以科學設備
    拍照方式採證後，以受處分人所有之前開車輛有違反道路交
    通管理處罰條例第56條第1 項第6 款「不緊靠道路右側停車
    」規定之行為並逕行掣單舉發，且將該舉發通知單送達予異
    議人收受及移送原處分機關即交通部公路總局臺北區監理所
    辦理。嗣異議人於應到案期限內之98年12月24日，向原處分
    機關提出不服申訴，經原處分機關函請本案舉發員警職配之
    臺北縣政府警察局中和第一分局再行調查結果，依所得事證
    ，仍認定異議人確有前揭違規事實，乃依道路交通管理處罰
    條例第56條第1 項第6 款、違反道路交通管理事件統一裁罰
    基準及處理細則第2 條第1 項、第2 項與裁罰基準表等規定
    ，裁處異議人罰鍰新臺幣（下同）900 元。
二、異議人聲明不服意旨係稱：該路邊並無紅黃線禁停標誌，且
    伊車輛停放不影響人車通行；又該路邊雖有店面置放之攤架
    ，但攤架下方土地為私有之白色水泥土地，未鋪有柏油路面
    ，伊車輛確實緊抗柏油道路邊停放，此有伊拍攝現場照片2
    張可憑；其次，本件罰單記載違規地點為臺北縣中和市○○
    街36巷口，然伊停車處所係臺北縣中和市○○街45號旁，與
    實際地點不符；再，伊停車位置之路邊本無紅黃線禁停標誌
    且未影響人車通行，伊居住於仁愛街逾20年，伊所有之車輛
    日間時即習慣性停放該處逾10年，從未有過違規停車情事，
    伊甚感疑惑，乃致電南勢角派出所警員陳信良先生詢問，陳
    警員表示：因有人檢舉確於當日開出2 張違規停車告發單，
    但如開立真實違規停車罰單則有爭議，因此只開出白色告發
    單並夾於擋風玻璃上，以對檢舉人有交代，並不會開立真實
    違規罰單等語，經伊再次確認，陳信良警員亦明確告知絕無
    罰單，惟事後伊仍收受本件罰單，經投訴後，該員又表示為
    誤會，因其當日於道路左右兩側各開出1張違規停車告發單
    ，其誤認伊車輛為另一側之車輛，另對伊則開立真實違規停
    車罰單，伊於撥打電話詢問時，陳信良警員既明確告知當日
    開出2 張違規停車告發單，並不會開立真實罰單，事後再表
    示為誤會，該員顯然違反誠信原則，言行不一等云云。
三、按汽車駕駛人停車時，不緊靠道路右側停車，處600 元以上
    1,200 元以下罰鍰，道路交通管理處罰條例第56條第1 項第
    6 款定有明文；又依違反道路交通管理事件統一裁罰基準及
    處理細則第2 條第1 項、第2 項暨裁罰基準表等規定，汽車
    駕駛人駕駛小型車，經交通勤務警察或依法令執行交通稽查
    任務人員製單舉發其有「不緊靠道路右側停車」之違規事實
    ，而於期限內繳納罰鍰或到案聽候裁決者，處罰鍰900 元。
四、經查：
(一)、異議人甲○○所有之車號：DM－0181號自小客車，於98年12
    月4 日12時49分許，在臺北縣中和市○○街36巷口處【本院
    按：異議人質疑舉發單記載違規地點與伊實際停車位置不符
    一節，則詳參下列(三)之說明】，不緊靠道路右側停車，經臺
    北縣政府警察局中和第一分局警員陳信良以科學設備拍攝違
    規採證照片，填製舉發違反道路交通管理事件通知單，逕行
    舉發異議人違反道路交通管理處罰條例第56條第1 項第6 款
    之規定，及移送原處分機關交通部公路總局臺北區監理所裁
    處等情，有臺北縣政府警察局98年12月24日舉發違反道路交
    通事件通知單、違規採證照片、交通部公路總局臺北區監理
    所99年1 月18日北監自裁字第裁40－Ｃ00000000 號違反道
    路交通管理事件裁決書暨送達證書各1 份在卷可據，復經舉
    發員警與其職配之臺北縣政府警察局中和第一分局函復說明
    本案違規採證舉發歷程翔實，有卷附臺北縣政府警察局中和
    第一分局99年1 月4 日北縣警中一交字第0980058446號函、
    臺北縣政府警察局中和第一分局受理違反交通管理事件被通
    知申訴理由調查表等足憑。
(二)、而按汽車停車時，其停放位置及方式除經公路主管機關、市
    區道路主管機關或警察機關有特別規定外，應依車輛順行方
    向緊靠道路右側停放，此觀諸道路交通安全規則第112 條第
    1 項第15款、第2 項之規定，甚明。上揭規定，旨在管理車
    輛停放秩序，避免車輛任意停放致生影響往來人車通行與安
    全之目的；換言之，法定之停車方式為依車輛順行方向緊靠
    道路右側，但公路或警察機關得為特別之規定，若無特別規
    定者，即不得違反上揭法定停車方式。而依卷附採證照片及
    舉發本案違規之警員陳信良於受理違反交通管理事件被通知
    人申訴理由調查表中填載敘明本件舉發經歷可知，異議人停
    放上開自小客車處，雖未經道路主管機關特別劃設紅線，惟
    異議人停車時，仍應循據前述法定之停車方式，亦即其應依
    車輛順行方向並緊靠道路右側停放。觀諸卷附採證照片所示
    ，異議人所有之車號：DM－0181號自小客車停放地點，其車
    輛右側處原即有店家攤架置放路旁，亦為異議人於聲明異議
    狀內自承在卷，而異議人上開自小客車於店家攤架旁併行停
    放，已佔據道路，致令於該地點所在路段之交通順暢、其他
    用路人之通行權益等均生有妨礙，足以影響往來人車通行安
    全，自有不緊靠道路右側停車之違規情事。
(三)、又異議人質疑本案舉發單記載違規地點與伊實際停車處所不
    符一節，不足採信：
    查本件卷附違規採證照片顯示時間為「04 12:49」，再參以
    其內所示違規車輛確係異議人所有之車號：DM－0181號自小
    客車，同據異議人是認在案，可悉本案舉發員警有於舉發單
    記載時地，以科學設備拍照取得異議人違規停放上述自小客
    車之事證，無訛；第次，異議人停車地點為道路轉彎處，且
    其有將車輛停放於道路上而駕駛人未停留在車內，經舉發員
    警認定異議人前開自小客車有如上情事，係違反道路交通管
    理處罰條例第56條第1 項第6 款「不緊靠道路右側停車」之
    規定，予以拍照後製單舉發。是以，本件員警依法在首揭時
    、地執行交通稽查勤務，於執勤時，偶然親見異議人所有之
    車號：DM－0181號自小客車有「不緊靠道路右側停車」情事
    ，遂拍照採證並逕行舉發，其在舉發單上填記違規地點為「
    臺北縣中和市○○街36巷口」，自非虛捏，且未妨礙異議人
    對於本案違規事實所在地點之判斷。準此，異議人前述辯解
    ，仍不足採為認定其並無旨開違規行為之所據。
(四)、再，異議人爭執舉發員警就其詢問本件交通違規一事，其先
    後所述情節相異，言行不一云云，亦無礙於其有本件違規事
    實之成立與認定：
    異議人有前揭「不緊靠道路右側停車」之違規，業據舉發員
    警與其職配機關再行調查後函復本件舉發經過情形明確，核
    與卷附舉發單所載違規行為人、時間、地點暨事實等事項均
    屬一致，且與卷內其他客觀證據互核亦為相符，並未有何違
    背一般經驗或論理法則之情形。況且，本件舉發員警依法在
    首揭時、地執行交通稽查勤務，於執勤時，偶然見及異議人
    上開自小客車有前述違規情事，其與異議人素不相識，亦無
    任何仇隙怨懟，衡情並無任意虛詞構陷異議人之理；異議人
    復未能舉證以明舉發員警有何虛捏事實違法舉發情事。至本
    件員警執勤方式及態度，縱有錯誤說明者，亦無礙於異議人
    旨開違規行為之成立與認定。是異議人如上情詞，猶不足採
    信。
(五)、綜前所述，本案違規事證已屬明確，原處分機關因據裁處異
    議人罰鍰900 元，並無違誤或不當。本件異議聲明為無理由
    ，應予駁回。
(六)、另查，原處分機關99年1 月28日北監自字第0992002704號移
    請本院辦理異議人甲○○因違反道路交通管理事件，不服原
    處分機關北監自裁字第裁40－Ｃ00000000 號裁決書而聲明
    異議一案，原處分機關移送書之事實欄內固有記載：「緣宜
    蘭縣警察局羅東分局執勤人員」之文字，惟此顯係誤繕；另
    同欄內尚填具有「12時29分」者，然此核屬「12時49分」之
    誤記。再，上開各項，係原處分機關於移請本院辦理本件聲
    明異議時作出之意見陳述，就異議人前揭交通違規之事實認
    定、舉發暨裁罰程序等均不生影響，附此敘明。
據上論結，應依道路交通案件處理辦法第19條，裁定如主文。
中    華    民    國    99    年    2     月    25    日
                        交通法庭法  官  黎錦福
上列正本證明與原本無異。
如不服本裁定，應於裁定送達後5 日內敘明抗告理由，向本院提
出抗告狀。
                                書記官  蔡麗春
中    華    民    國    99    年    2     月    25    日

司法院資訊處製作；財團法人民間司法改革基金會備份。
